【裁判字號】    91,上易,1345
【裁判日期】    920115
【裁判案由】    竊盜
【裁判全文】
臺灣高等法院臺南分院刑事判決          九十一年度上易字第一三四五號      ｇ
      上  訴  人
      即  被  告  丙  ○  ○
      上  訴  人
      即  被  告  甲  ○  ○
右上訴人因竊盜案件，不服臺灣臺南地方法院九十一年度易字第一三九二號中華民國
九十一年十一月十四日第一審判決（起訴案號：臺灣臺南地方法院檢察署九十一年度
偵字第一○二○三號、九十一年度營偵字第一○七一號），提起上訴，本院判決如左
：
      主      文
原判決撤銷。
丙○○、甲○○共同攜帶兇器毀壞安全設備竊盜，丙○○累犯，處有期徒刑貳年；甲○○，處有期徒刑壹年拾月。
      事      實
一、丙○○曾於民國（下同）八十二年三月三十日因違反肅清煙毒條例案件，經本院
    以八十二年度上訴字第一六三號，判處有期徒刑四年確定；又於八十二年六月二
    十三日因藥事法案件，再由本院判處有期徒刑一年，經最高法院以八十二年度臺
    上字第三一八六號駁回上訴確定，前開二罪經合併執行，於八十七年十一月十九
    日假釋期滿執行完畢。猶不知悔改，復與甲○○基於意圖共同為自己不法所有之
    犯意聯絡，於九十一年八月十一日中午十二時十分許，由丙○○駕駛車牌號碼Ｑ
    ＨＮ—８３６號輕型機車後載甲○○，途經臺南縣後壁鄉嘉苳村一二四之四十二
    號旁乙○○○經營之「新的屋檳榔攤」時，見該檳榔攤上鎖，認有機可趁，即由
    甲○○持放置在機車之置物箱內，丙○○所有可作為兇器使用之螺絲起子一把，
    撬開上鎖之鐵捲門（毀損部分未據告訴）等安全設備，進入檳榔攤內竊取乙○○○所有之香菸（長壽牌五十八包、新樂園牌十二包、藍星牌二包、和平牌三包、
    七星牌三十八包、大衛杜夫十九包、峰牌十六包及寶仕牌一包）一百四十九包，
    丙○○則在旁把風後，其後二人一同搬運香菸至機車腳踏版上，得手後準備騎乘
    機車逃離之際，適為乙○○○所發現，騎車自後追逐，行至臺南縣後壁鄉後壁村
    一○六之二號時，鄰居廖大順聞聲後，即開車協助追捕，嗣於同日中午十二時三
    十五分許，在臺南縣後壁鄉後壁村三三一號前，由廖大順攔下丙○○所駕駛之機
    車，甲○○則趁機逃逸，經警據報前往現場，當場逮捕丙○○，並扣得上開香菸
    一百四十九包。
二、丙○○部份案經乙○○○訴由臺南縣警察局白河分局報請臺灣臺南地方法院檢察
    署檢察官偵查、甲○○部份由檢察官自動檢舉起訴。
      理      由
一、訊據被告丙○○對於右揭持螺絲起子撬開檳榔攤，進而竊取香菸一百四十九包之
    事實坦白承認，惟堅決否認另有竊取情趣用品、咖啡與硬幣等物。被告甲○○則
    矢口否認有何竊盜之犯行，辯稱：「我給丙○○載，當時我到公園喝酒，他說要
    去找朋友，當時我只喝了半瓶的礦泉水就到旁邊上廁所了。」等語（見一○七一
    號偵查卷第二十一頁），經查：
  (一)被告丙○○所述上開犯罪事實，與被害人乙○○○、證人廖大順於警訊時之指述
    相符，復有現場照片五張為證（見警卷第九頁、第十頁、第十六頁）；雖被害人
    乙○○○其後於偵查中陳稱尚有情趣用品、伯朗咖啡二十罐、現金三百元硬幣遺
    失（見一○七一號偵查卷第十二頁），惟查：被告丙○○於當場遭逮捕時，所騎
    機車及身上並未查扣上開物品，被害人乙○○○在初次警訊，僅稱共計失竊香菸
    一百四十九包（見警卷第六頁），並在贓物認領保管單上簽名捺印（見警卷第七
    頁），並未表明另有香菸以外物品遭竊。因此，尚不能僅以被害人片面指訴，即
    認被告丙○○當時確實有竊取咖啡、情趣用品及硬幣等物品。
  (二)被告甲○○雖矢口否認有共同竊盜之犯行，然查：
    (1)被告丙○○於警訊時供稱：「我與外號阿泉（即甲○○）騎我的機車於九十一
      年八月十一日中午十二時許，前往檳榔攤偷竊，由阿泉臨時起意，拿我所有機
      車裡之工具螺絲起子撬開鐵門進入偷竊，而叫我在外面等候。」等語（見警卷
      第一頁背面），其於檢察官第一次偵訊時，除明白承認警訊中所言實在，並表
      示有看過筆錄才簽名外，另補稱：「當日我騎機車載綽號阿泉（即甲○○）之
      男子，途經檳榔攤，他叫我停下，問我車上有無工具，我拿起子給他，我問他
      作什麼，他說要撬開鐵門偷東西，我則留在外面把風，他拿了一些香菸，並把
      香菸放在我的腳踏車上。」等語（見一○七一號偵查卷第四頁背面、第五頁、
      第十三頁背面、第三十三頁）。
    (2)被害人乙○○○於警訊及偵查時證稱：「我在案發當日中午十二時十分，看見
      二人在搬我檳榔攤的東西，我隨即騎機車去察看，我到達檳榔攤前，看見丙○○將裝有香菸箱子放在機車腳踏板上，另一名不詳姓名男子（即甲○○）也拿
      一箱放置同樣位置，我呼叫為何要拿我香菸，丙○○便載那名男子騎機車逃逸
      。」等語（見警卷第五頁背面、一○七一號偵查卷第十二頁、第三十二頁背面
      ）。證人廖大順亦證稱：「乙○○○喊叫搶案，我便駕駛自小客車追隨，直到
      後壁鄉後壁村三三一號前，才將騎機車二名男子攔下，我打電話請警方處理時
      ，原本在後座的男子趁機騎機車逃逸。」（見警卷第三頁背面、一○七一號偵
      查卷第三十二頁背面）。
    (3)由上開證據資料可知，被告甲○○確有持丙○○所有之螺絲起子，撬開前揭檳
      榔攤行竊，並搬走香菸等犯行，足認被告二人均有著手行竊。雖被告丙○○在
      原審及本院審理中翻異前詞，辯稱被告甲○○並未參與偷竊犯行，惟被告丙○○與甲○○係屬朋友關係，並無怨隙，於警訊及初次偵訊時，應無虛偽構陷被
      告甲○○之必要，是被告丙○○於警訊偵查中所為自白，當可採信；其於審判
      中所為與先前自白不合之詞，應屬基於朋友情誼，為迴護被告甲○○所配合之
      答辯，應與事實不符。雖被告丙○○於本院言詞審理中又稱被告甲○○未參與
      行竊，但其所提之上訴書則稱：「惟上訴人僅於甲○○臨時起意行竊完畢後，
      受邀幫忙搬上機車。」等語，與其於警訊偵查中所述，即為一致，由此亦足證
      知被告二人同時到場接受訊問時，被告丙○○礙於同儕壓力，其所為陳述，自
      有偏頗。另被告甲○○於九十一年九月二十六日偵訊時自陳：「（問：是否共
      犯竊盜案？）是的，但起子不是我丟的。」（見一○七一號偵查卷第三十三頁
      ），若被告甲○○並未參與本件犯行，自當否認犯罪，更無須作違背己意之陳
      述，由此益見被告甲○○前開所辯，均係卸責之詞，不足採信。本件事證明確
      ，被告二人犯行，足以認定。
二、按刑法第三百二十一條第一項第三款所稱兇器，其種類並無限制，凡客觀上具有
    危險性而足供為兇器用之器具均屬之，而本件被告丙○○攜帶，被告甲○○持以
    行竊之螺絲起子一把，一般均為金屬材質，頭尖細長，客觀上足以對人之生命、
    身體、安全構成威脅，具有危險性，自屬兇器無疑。又檳榔攤鐵捲門係屬安全設
    備，用以阻隔內部財物與外界之直接接觸，被告二人意圖為自己不法之所有，持
    上揭兇器竊取被害人之財物，並破壞鐵捲門安全設備，核其所為，均係犯刑法第
    三百二十一條第一項第二、三款之加重竊盜罪。被告二人就上開犯行間，有犯意
    聯絡及行為分擔，應論共同正犯。又被告丙○○前於八十二年間，因犯肅清煙毒
    條例等罪，經臺灣高等法院臺南分院判處有期徒刑四年確定，於八十七年十一月
    十九日執行完畢，有臺灣高等法院被告全國前案紀錄表一份在卷可按，其於五年
    之內再犯本件有期徒刑以上之罪，為累犯，應依刑法第四十七條之規定加重其刑
    。
三、原審就被告二人共同加重竊盜部分，予以論罪科刑，固非無見，惟查被告二人並
    未竊取情趣用品、伯朗咖啡二十罐、現金三百元硬幣等物，已如前述，原審就此
    認為被告同涉有上揭竊盜犯行，即有未洽，被告上訴意旨猶執前詞，否認犯罪，
    雖不足採，惟原判決既有可議，自應由本院將原判決予以撤銷改判。爰審酌被告
    不思正當工作等犯罪之動機、目的、手段、所生危害、所得利益、其品行智識程
    度，被告丙○○雖坦承犯行，惟仍矯詞迴護被告甲○○、被告甲○○始終不願承
    認等犯罪後態度等一切情狀，分別量處如主文所示之刑。另本件雖據警局移送扣
    案之螺絲起子一支，業經本院審理時予以提示，惟經被告丙○○所否認，表示並
    非行竊時所用之螺絲起子，此外亦無證據證明扣案之起子即係被告行竊時所用，
    自不宜宣告沒收。又公訴意旨認被告二人尚有竊取被害人所有之情趣用品、伯朗
    咖啡二十罐、現金三百元硬幣等物，惟此部份並無被告之自白，亦無相關物證，
    不能僅以被害人之事後指訴，作為論罪科刑基礎；此外又無其他證據足以證明被
    告有竊取上開物品之犯行，此部份之犯罪即屬不能證明，本應為無罪之諭知，惟
    此部份與前揭宣告有罪部份，係屬接續行為之裁判上一罪關係，爰不另為無罪之
    諭知，併此敘明。
據上論斷，應依刑事訴訟法第三百六十九條第一項前段、第三百六十四條、第二百九
十九條第一項前段，刑法第二十八條、第三百二十一條第一項第二、三款、第四十七
條，判決如主文。
本案經檢察官李傳來到庭執行職務。
中    華    民    國      九十二      年      一      月      十五      日
                                  臺灣高等法院臺南分院刑事第六庭
                                      審判長法官  楊    明    章
                        法官  戴    勝    利
                                            法官  顏    基    典
右正本證明與原本無異。
不得上訴。
                                      法院書記官  呂    嘉    文
中    華    民    國      九十二      年      一      月      十五      日
附錄本案論罪科刑法條全文：
刑法第三百二十一條第一項第二、三款
      犯竊盜罪而有左列情形之一者，處六月以上、五年以下有期徒刑：
      二、毀越門扇、牆垣或其他安全設備而犯之者。
      三、攜帶兇器而犯之者。


司法院資訊處製作；財團法人民間司法改革基金會備份。
